臺灣橋頭地方法院民事判決　　　　　　110年度橋簡字第513號
原　　　告　林維鈞　
被　　　告　鮑靖男　

上列當事人間請求遷讓房屋等事件，本院於民國111 年1 月5 日
言詞辯論終結，判決如下：
    主  文
被告應將坐落高雄市○○區○○段○○○○地號土地上，如附圖
所示A 部分之建物一樓騰空遷讓返還與原告。
被告應給付原告新臺幣陸萬陸仟元。
訴訟費用由被告負擔。
本判決得假執行。
    事實及理由
一、按簡易訴訟之訴狀送達後，原告不得將原訴變更或追加他訴
    ，但請求基礎事實同一、擴張或減縮應受判決事項之聲明者
    ，不在此限，民事訴訟法第436 條第2 項、第255 條第1 項
    第2 、3 款定有明文。本件原告起訴時原請求：㈠、被告應
    將坐落高雄市○○區○○段0000地號土地上，未辦保存登記
    之建物1 樓遷讓返還原告；㈡、被告應給付原告新臺幣（下
    同）66,000元，及自起訴狀繕本送達翌日起至清償日止，按
    週年利率5 ％計算之利息；㈢、被告應自民國110 年5 月1
    日起至遷讓返還第1 項建物之日止，按月給付原告3,000 元
    。嗣於訴狀送達後，因本院囑託高雄市政府地政局鳳山地政
    事務所（下稱鳳山地政事務所）就原告請求返還之建物範圍
    進行複丈、測量，原告遂在請求基礎事實同一之情形下，變
    更聲明如主文第1 、2 項所示（見本院卷第117 頁），經核
    與前揭規定相符，爰予准許。
二、原告主張：被告向原告承租坐落高雄市○○區○○段0000地
    號土地上之未辦保存登記之建物1 樓（即鳳山地政事務所11
    0 年8 月27日土地複丈成果圖所示A 部分建物之1 樓，下稱
    系爭房屋），約定租期自104 年8 月1 日起至同年10月30日
    止，為期3 個月，每月租金3,000 元；而前述租賃契約期滿
    後，兩造未簽訂新租賃契約，視為以不定期限繼續契約（下
    稱系爭租約）。然而，被告自107 年10月起即未繳納租金，
    前經本院以108 年度橋簡字第597 號民事事件審理後，判決
    被告應給付原告從107 年10月至108 年6 月，共9 個月之租
    金27,000元（下稱系爭前案）。但被告在系爭前案判決確定
    後，迄未給付分毫，另積欠系爭房屋從108 年7 月至110 年
    4 月，共22個月之租金66,000元未償，迭經原告催收未果；
    又原告於本院110 年8 月25日言詞辯論筆錄（下稱系爭筆錄
    ）中，已催告被告須於收受系爭筆錄繕本翌日起10日內清償
    積欠之租金全額，倘逾期未給付即依法終止租賃契約，卻仍
    未獲清償。因此，系爭租約於清償期屆滿後已合法終止，爰
    依租賃契約之法律關係提起本訴，請求被告遷讓返還系爭房
    屋，並給付積欠原告之108 年7 月至110 年4 月租金，總計
    66,000元等語。聲明：如主文第1 、2 項所示。
三、被告則以：被告確實有跟原告承租系爭房屋，也確實沒有付
    原告租金，但兩造就另一房屋之租賃契約尚有糾紛在處理，
    兩造在110 年3 至4 月間，亦有討論是否將兩案一起協商，
    不過後來遇到疫情，所以到現在都未處理。另外，系爭房屋
    從108 年5 、6 月左右，就開始斷水斷電，伊無法使用，這
    樣要被告付租金，被告認為不合理等詞置辯。
四、本院得心證之理由：
㈠、按承租人應依約定日期，支付租金；承租人租金支付有遲延
    者，出租人得定相當期限，催告承租人支付租金，如承租人
    於其期限內不為支付，出租人得終止契約；租賃物為房屋者
    ，遲付租金之總額，非達2 個月之租額，不得依前項規定，
    終止契約；承租人於租賃關係終止後，應返還租賃物，民法
    第439 條前段、第440 條第1 項、第2 項前段、第455 條前
    段分別定有明文。
㈡、經查，原告主張被告向其承租系爭建物，原訂租期自104 年
    8 月1 日起至同年10月30日止，為期3 個月，每月租金3,00
    0 元；而前述租賃契約期滿後，兩造未簽訂新租賃契約，視
    為以不定期限繼續契約；但被告自107 年10月起即未繳納租
    金，經本院以系爭前案判決被告應給付原告從107 年10月至
    108 年6 月，共9 個月之租金27,000元等節，已據提出租賃
    房屋契約書、系爭前案判決書附卷為佐（見本院卷第15至28
    頁），且經本院調取系爭前案卷宗資料核閱無訛，是此部分
    之事實，自可認定。原告復主張被告在系爭前案判決確定後
    ，另積欠系爭房屋從108 年7 月至110 年4 月，共22個月之
    租金66,000元未償，原告已藉系爭筆錄催告被告須於收受繕
    本翌日起10日內清償積欠租金全額，倘逾期未給付即依法終
    止租賃契約，卻仍未獲清償，故系爭租約應已合法終止一節
    ，亦有系爭筆錄附卷可參（見本院卷第81至82頁），且被告
    對其有收受系爭筆錄繕本，及迄仍未繳付租金各情亦不否認
    （見本院卷第115 至116 頁），則佐以系爭筆錄乃110 年9
    月1 日寄存送達被告之戶籍地即澎湖縣○○市○○路00號房
    屋，於同年月11日發生合法送達之效力，被告理應在同年月
    21日前清償積欠之租金全額，否則系爭租約於110 年9 月22
    日起由原告合法終止一情，經本院核閱系爭筆錄之送達證書
    確認無訛（見本院卷第111 頁）。因此，被告向原告承租系
    爭房屋，迄仍積欠從108 年7 月起算至110 年4 月，共22個
    月之租金66,000元未償，且經原告定期催告後，迄仍未清償
    積欠租金，則原告主張系爭租約已合法終止（合法終止日為
    110 年9 月22日，有如前述），其得依租賃契約之法律關係
    ，請求被告返還系爭房屋，並給付積欠租金共66,000元，自
    屬有據，應予准許，爰判決如主文第1 、2 項所示。
㈢、至被告雖執前詞抗辯。但兩造就另一房屋是否尚有租賃糾紛
    未能妥善處理，與系爭租約分屬不同法律關係，除非兩造有
    達成統一處理紛爭之意思表示合致，並有相應資料可得佐證
    ，否則本無從混為一談，被告僅空詞辯解兩造曾討論將兩案
    一起協商云云，復未見提出具體事證可資佐實，本院自無從
    為被告有利之認定。次者，被告雖抗辯原告將系爭房屋之水
    電切斷，仍要求其依約給付房租，應不合理云云，惟此經本
    院函詢台灣電力股份有限公司鳳山區營業處後，已據該處覆
    以：系爭房屋之用電係因該戶於108 年7 月15日欠費停電等
    詞明確（見本院卷第129 至133 頁），且就供水部分，因系
    爭房屋乃由鄰居（年籍資料詳卷）提供水源，故兩造發生積
    欠房租糾紛後，係由供水鄰居將水源切掉，亦有切結書存卷
    可參（見本院卷第121 頁），故被告抗辯係原告將系爭房屋
    之水電切斷，已核與客觀事證未符。再者，系爭租約依民法
    第451 條規定，雖屬不定期限繼續契約，但租賃條件本仍延
    續原本租約之約定，而兩造就系爭房屋初始訂立租約時，已
    約明承租人即被告如遲繳租金30天後無法聯絡、失蹤，視同
    違約，出租人即原告有權逕為斷水及斷電等詞明灼，有租賃
    契約書之備考可參（見本院卷第22頁），又該等約定審諸未
    依約繳付房租者，屬可歸責於承租人即被告之事由此情況，
    亦未見有失所公平之處，因此，原告依系爭租約之內容，在
    被告積欠房租時，既本有切斷水、電之權限，被告無視於此
    ，仍執前詞抗辯，自無足取。更遑論，系爭房屋之水電，並
    非如被告抗辯係由原告擅自切斷此節，有如前述，且被告迄
    今仍居住使用系爭房屋，亦據其自承無訛（見本院卷第116
    頁），故本院在被告仍持續占有使用系爭房屋之情形下，顯
    無從以被告之前詞辯解，認其具有無庸給付租金之正當事由
    。
五、從而，原告依租賃契約之法律關係，請求被告遷讓返還系爭
    房屋，並給付積欠租金66,000元，均屬有據，應予准許。又
    本件係適用簡易訴訟程序所為被告敗訴之判決，依民事訴訟
    法第389 條第1 項第3 款規定，應職權宣告假執行。
六、本件事證已臻明確，兩造其餘攻擊防禦方法及舉證，經核與
    判決結果不生影響，無逐一論列之必要，併予敘明。
七、訴訟費用負擔之依據：民事訴訟法第78條。
中    華    民    國   111    年    1     月    21    日
                  橋頭簡易庭  法      官  楊博欽
以上正本係照原本作成。
如不服本判決，應於送達後20日內，向本院提出上訴狀並表明上
訴理由，如於本判決宣示後送達前提起上訴者，應於判決送達後
20日內補提上訴理由書（須附繕本）。
中    華    民    國   111    年    1     月    21    日
                            書  記  官  程淑萍